【裁判字號】    98,上易,1898
【裁判日期】    980911
【裁判案由】    詐欺
【裁判全文】
臺灣高等法院刑事判決                98年度上易字第1898號
上  訴  人  臺灣板橋地方法院檢察署檢察官
上  訴  人
即  被  告  乙○○
選任辯護人  張瑞釗律師
上列上訴人因詐欺案件，不服臺灣板橋地方法院97年度易字第24
57號，中華民國98年6月9日第一審判決，提起上訴，本院判決如
下：
    主  文
上訴駁回。
    理  由
一、按提起第二審之上訴，其上訴書狀應敘述具體理由，為第二
    審上訴必備之程式。此觀民國九十六年七月四日修正公布刑
    事訴訟法第三百六十一條第二項之規定甚明。倘上訴理由之
    敘述未合乎具體之要求者，其上訴即屬同法第三百六十二條
    前段所定「上訴不合法律上之程式」，第二審法院應依同法
    第三百六十七條前段之規定，以判決駁回之。至其理由之具
    體與否，屬第二審法院審查範圍，不在第一審法院命補正之
    列，上訴書狀如已敘述理由，但其理由非屬具體，即不符上
    訴之法定要件，第二審自得逕以判決駁回，無定期命補正問
    題（最高法院九十七年度台上字第三五九九號判決參照）。
    此與上訴書狀全未敘述上訴理由者，第一審法院依刑事訴訟
    法第三百六十一條第三項之規定，應定期間先命補正之情形
    ，尚屬有別。又第二審上訴之目的，既在於請求撤銷、變更
    原判決，則所謂具體理由，必係依卷內既有訴訟資料或提出
    新事證，指摘或表明第一審判決有何採證、認事、用法或量
    刑等足以影響判決本旨之不當或違法，而構成應予撤銷之具
    體事由，始克當之；倘僅泛言原判決認定事實錯誤、違背法
    令、量刑失之過重或輕縱，而未依上揭意旨指出具體事由，
    或形式上雖已提出具體事由，然該事由縱使屬實，亦不足以
    認為原判決有何不當或違法者，皆難謂係具體理由，俾與第
    二審上訴制度旨在請求第二審法院撤銷、變更第一審不當或
    違法之判決，以實現個案救濟之立法目的相契合，並節制濫
    行上訴（最高法院九十七年度台上字第八九二號判決意旨參
    照）。
二、檢察官、被告均不服原審判決，於法定期間內提起上訴，檢
    察官上訴理由係稱：被告迄今尚未與告訴人協商賠償損失，
    公訴檢察官求刑有期徒刑三年，原審僅判處有期徒刑一年六
    月，並減為九月，量刑顯然過輕云云。被告上訴理由則謂：
    被告與丙○○、丁○○洽商時，允能公司尚未成立，被告不
    可能向允能公司及其負責人甲○○詐欺，懇請傳訊丙○○、
    丁○○、甲○○云云。惟查：按刑之量定，為求個案裁判之
    妥當性，法律賦予法院裁量之權。量刑輕重，屬為裁判之法
    院得依職權自由裁量之事項，苟其量刑已以行為人之行為罪
    責為基礎，並斟酌刑法第五十七條各款所列情狀，在法定刑
    度內，酌量科刑，如無偏執一端，致明顯失出失入情形，上
    級審法院即不得單就量刑部分遽指為不當或違法。原審於量
    刑時，已依上揭規定，審酌被告犯罪之動機、目的、方法、
    所詐得之金額、且迄未賠償告訴人損失等一切情狀，資為量
    處被告徒刑之理由，既未逾法定刑度，又無濫用量刑權限之
    情形，即不得遽指為違法。又告訴人聲請檢察官上訴意旨中
    ，另以被告所提「印尼卡布阿斯縣政府礦業與能源署」公證
    函及該函譯文、支出明細之內容顯與合作契約專案專用顯然
    無關等語，做為原判決量刑過輕之理由。惟前開所指業經原
    審於判決中分別說明：「再就被告所稱可自印尼政府礦業與
    能源署發給之文件（參見被告於九十七年十月二十一日提出
    之聲請調查證據狀被證三），證明PT公司具有探勘權得以開
    採二千五百噸礦石乙事，依該文件中譯本記載：「1.已擁有
    礦業勘探權許可證的企業，為作進一步研究和策劃設備的需
    要，可以按條例規定在所指定地區採礦，寄出多達二千五百
    噸石。」，是依該文件雖稱具有探勘許可證之企業可以開採
    達二千五百噸礦石，惟其開採目的僅限於為進一步研究和策
    劃設備需要時，始得開採上開數量，此核與開採礦石後，進
    行分離、純化、篩選、精煉等程序，進而運輸出口買賣之交
    易行為有別，是以被告明知告訴人與之訂立契約之目的意在
    合作採礦營利，竟向告訴人隱瞞上情，明知PT公司僅有礦區
    之探勘權，無法於礦區從事礦石開採之權利，猶謊稱PT公司
    具有開採權，致使告訴人信以為真，則其施用詐術之行為，
    至為顯然。」（見原判決第八頁倒數第十四行以下）；「經
    本院令被告提出告訴人匯款資金支出之明細內容，其固於九
    十七年十一月十三日呈報支出明細，惟細觀該明細內容，除
    列舉有與礦區工地相關之使用費用外，此外，另臚列有非關
    採礦事宜之「公司租金」、「公司傢俱」、「公司文具」、
    「公司命名」、「公司註冊資本」、「聖誕送禮」、「公司
    登記費用」等諸多費用（見被告九十七年十一月十三日被告
    刑事呈報狀被證四），惟此核與合作契約所載之準備機器設
    備之工作費用、開採設備之買賣、機械報關、工作平台等週
    邊設施等專案專用之用途顯然無關，則其所提出之支出內容
    ，是否屬實，令人生疑，再參諸被告所自書傳真予允能公司
    之支出明細，亦與上開支出項目不符（見告訴人九十七年十
    二月二日之刑事陳報狀證十九），則對於告訴人所匯予或交
    付之資金是否依約使用於合作採礦事宜，亦無從認定，則上
    開支出明細自亦不足採為有利於被告之認定。」（見原判決
    第十一頁倒數第九行以下），是告訴人所指均不足以做為原
    審量刑過輕之上訴具體理由。另被告固以聲請傳喚證人丙○○、丁○○、甲○○，用以做為證明其與丁○○、丙○○協
    商時，允能公司尚未成立，故其不可能向允宜公司及甲○○
    詐欺之證明云云，惟證人甲○○、丁○○經原審傳喚後，已
    分別於九十七年十一月十三日、十二月二日之審判期日行交
    互詰問完畢，有審判筆錄在卷可憑（見原審卷第八十至一０
    五頁、第一九二至二０二頁），而證人丙○○經原審傳喚，
    以中風臥病在床，無法到庭為由具狀陳報原審，被告及辯護
    人對其未到庭，亦表示無意見（見原審卷第七十八、八十三
    頁），原審審酌丁○○、甲○○之證詞後，認定說明「被告
    於93年4月間，向丁○○及丙○○誆其為印尼CV公司及PT公
    司之股東兼實際負責人，PT公司為CV公司之控股公司，且該
    公司擁有印尼加里曼丹省中部普地區佔地24,650公頃礦區
    之採礦權，嗣丁○○及丙○○於同年月間與被告前往印尼上
    開礦區實地勘查，誤信為真陷於錯誤，返台後，即與甲○○
    等人合資籌組允能公司，與被告簽訂合作契約書」、「被告
    主觀上明知其非CV公司或PT公司之股東兼實際負責人，竟自
    稱為印尼公司之實際負責人，致使告訴人陷於錯誤，誤信其
    對於印尼採礦事務具有主導之決策權利，且其所代表之PT公
    司與CV公司並無關連，PT公司僅係經由CV公司之授權，始取
    得印尼加里曼丹省中部普地區礦區之探勘權，對於上開礦
    區亦無採礦之權利，竟對於允能公司施以詐術，而使該公司
    負責人及股東陷於錯誤，以為出資之決議而為財物之交付」
    （見原判決第五頁、第十二頁）。足見被告上訴主張其與丁○○、丙○○洽商時，允能公司尚未成立之事實，原判決亦
    同此認定，並說明丁○○、丙○○受被告之欺騙，始與甲○○等人合資籌組允能公司，致允能公司陷於錯誤交付財物予
    被告等事實，原審判決已就調查證據之結果，說明其得心證
    之理由，並無違背客觀存在經驗法則或論理法則；另被告所
    指證人既已於原審到庭陳述，並由原審審酌論斷，被告所欲
    調查之待證事項為當事人所不爭執之事項，顯無必要。被告
    上訴意旨僅重申其於原審所為無詐騙告訴人之辯詞，至就原
    審判決有何認事用法違誤之處？上訴意旨並無具體之論敘或
    說明，並不足以認為原審判決又何不當或違誤，難謂係具體
    理由。
三、綜上，檢察官、被告各以前開理由指摘原判決，而未依據卷
    內既有訴訟資料，具體指出或表明原判決有何採證、認事、
    用法、量刑等足以影響判決本旨之不當或違法之理由，自形
    式上觀察，核非足以動搖原判決之具體理由。依上說明，檢
    察官及被告之上訴理由與刑事訴訟法第三百六十一條第二項
    所稱「具體理由」，尚非相當，其上訴為不合法律上之程式
    ，並無須再行命其補正，應予駁回，並不經言詞辯論為之。
據上論斷，應依刑事訴訟法第三百六十七條前段、第三百七十二
條，判決如主文。
中    華    民    國    98    年    9     月    11    日
                  刑事第九庭審判長法  官  陳貽男
                                  法  官  詹駿鴻
                                  法  官  何信慶
以上正本證明與原本無異。
不得上訴。
                                  書記官  王泰元
中    華    民    國    98    年    9     月    14    日


司法院資訊處製作；財團法人民間司法改革基金會備份。
